【裁判字號】    99,抗,1866
【裁判日期】    991224
【裁判案由】    撤銷假處分
【裁判全文】
臺灣高等法院民事裁定                  99年度抗字第1866號
抗  告  人  中租迪和股份有限公司
法定代理人  陳鳳龍
上列抗告人因與相對人浦京企業有限公司間撤銷假處分事件，對
於中華民國99年10月29日臺灣板橋地方法院99年度全聲字第44號
裁定提起抗告，本院裁定如下：
    主  文
抗告駁回。
抗告費用由抗告人負擔。
    理  由
一、抗告人聲請及抗告意旨略以：緣抗告人對於第三人川緯織造
    有限公司（下稱川緯公司）有新臺幣（下同）30萬元及自98
    年3月25日起至清償日止，按年利率6％計算利息之票據債權
    ，而川緯公司前曾主張相對人持有伊之票據不得享有票據上
    權利而對其聲請假處分，經原法院以98年度全字第796號裁
    定命川緯公司提供55萬元供擔保後准許假處分，並以98年度
    司執全字第441號強制執行事件執行完畢在案，然川緯公司
    於假處分後竟怠於對相對人提起訴訟以取回提存物，因川緯
    公司聲請法院撤銷上開假處分裁定乃為實行取回假處分擔保
    金之行為，則抗告人因川緯公司怠為行使該權利，以債權人
    地位代位川緯公司聲請撤銷假處分，與民法第242條要件即
    無不合等語。
二、原裁定則以：假處分程序依其性質，固屬保存或實行債權人
    權利的目的之行為，而向法院聲請撤銷假處分既係以撤銷假
    處分為目的，該行為本身顯然並非屬於保存或實行債務人權
    利之行為，非債權人可代位行使，抗告人代位川緯公司行使
    撤銷假處分之權利，於法即有未合，不應准許。
三、按假扣押之裁定，債權人得聲請命假扣押之法院撤銷之；又
    關於假扣押之規定，於假處分準用之，民事訴訟法第530條
    第3項及第533條前段分別定有明文。次按債務人怠於行使其
    權利時，債權人因保全債權，得以自己名義，行使其權利，
    但專屬於債務人本身者，不在此限，民法第242條亦有明文
    。此項代位權行使之範圍，就民法第243條但書規定旨趣推
    之，並不以保存行為為限，凡以權利之保存或實行為目的之
    一切審判上或審判外之行為，諸如假扣押、假處分、聲請強
    制執行、實行擔保權、催告、提起訴訟等，債權人皆得代位
    行使（最高法院43年台上字第243號及69年台抗字第240號判
    例參照）。故聲請撤銷假處分裁定，固非不得由債權人代位
    行使，然仍以債務人已怠於行使其權利為要件。
四、經查：抗告人對於川緯公司有30萬債權，以及川緯公司以55
    萬元供擔保後對川緯公司持有之票據為假處分乙節，有抗告
    人提出之原法院98年度重簡移調字第93號調解筆錄、98年度
    裁全字第796號裁定及98年度存字第612號提存書影本等為據
    （見原審卷第4、5頁、本院卷抗證2號），堪信為真實。又
    查抗告人於99年7月2日以內湖江南郵局（臺北156支）第160
    1號存證信函催告川緯公司應於文到20日內提起上開假處分
    之本案訴訟，並於99年7月8日送達於川緯公司，亦有抗告人
    提出之存證信函、收件回執等為據（見原審卷第6至8頁），
    惟抗告人前所催告川緯公司者，既係提起上開假處分之本案
    訴訟，而非聲請撤銷假處分裁定，即屬尚未催告，難認川緯
    公司已怠於行使其聲請撤銷假處分裁定之權利，則抗告人依
    民法第242條之規定，代位行使川緯公司依民事訴訟法第533
    條準用第530條第3項之規定聲請撤銷原法院以98年度全字第
    796號假處分裁定，於法未合，不應准許。從而，原裁定駁
    回抗告人之聲請，理由雖有不同，結論並無二致，仍應予維
    持。抗告意旨指摘原裁定不當，聲明廢棄，為無理由，應駁
    回其抗告。
五、據上論結，本件抗告為無理由，爰裁定如主文。
中    華    民    國    99    年    12    月    24    日
                    民事第十七庭
                        審判長法  官 藍文祥
                              法  官 吳燁山
                              法  官 陳麗芬
正本係照原本作成。
不得再抗告。
中    華    民    國    99    年    12    月    27    日
                             書記官  張永中

司法院資訊處製作；財團法人民間司法改革基金會備份。
